臺灣臺中地方法院刑事判決
110年度易字第1955號
公  訴  人  臺灣臺中地方檢察署檢察官
被      告  高育頎


上列被告因詐欺案件，經檢察官提起公訴（110年度偵字第21044
號、110年度偵字第21045號），本院判決如下：
    主    文
高育頎犯幫助洗錢罪，處有期徒刑貳月，併科罰金新臺幣貳萬元
，罰金如易服勞役，以新臺幣壹仟元折算壹日。
    犯罪事實
一、高育頎得預見任意將金融機構帳戶交付他人使用，足供他人
    作為詐欺取財後收受被害人匯款，以遂其掩飾或隱匿犯罪所
    得財物目的之工具，竟基於幫助詐欺取財、洗錢之不確定故
    意，於民國110年2月1日某時，在臺中市○○區○○路00號之7-1
    1統一超商豐信門市內，將其所有聯邦商業銀行帳號000-000
    000000000號帳戶（下稱聯邦銀行帳戶）之提款卡、密碼等
    帳戶資料，寄送交付予真實姓名、年籍不詳、LINE暱稱「馨馨
    」等詐欺集團成員使用。嗣該詐騙集團成員間，於取得上開
    聯邦銀行帳戶資料後，旋即共同意圖為自己不法之所有，基
    於詐欺取財、洗錢之犯意聯絡，分別於㈠110年2月21日16時2
    4分許起，假冒張素珍之友人「黃連來」，向張素珍佯稱：
    其因故急需張素珍幫忙轉帳借錢云云，致張素珍陷於錯誤，
    於110年2月22日10時13分許，臨櫃匯款新臺幣（下同）8萬
    元至上開聯邦銀行帳戶內，並旋即遭提領一空。嗣張素珍察
    覺受騙而報警處理，始查悉上情。㈡110年2月21日10時許起
    ，假冒許鈞易之友人「阿賢」，向許鈞易佯稱：其因故急需
    向許鈞易借錢云云，致許鈞易陷於錯誤，於110年2月22日12
    時22分許、同年月23日12時30分許，分別臨櫃匯款6萬元、6
    萬元至上開聯邦銀行帳戶內，並旋即遭提領一空。嗣許鈞易
    察覺受騙而報警處理，始查悉上情。
二、案經張素珍、許鈞易分別訴由臺中市政府警察局豐原分局報
    告臺灣臺中地方檢察署檢察官偵查起訴。
    理    由
一、證據能力：
㈠、本判決認定事實所引用之被告以外之人於審判外之言詞或書
    面證據等供述證據，公訴人、被告在本院審理時均同意作為
    證據使用（見本院卷第58頁），復經本院審酌認該等證據之
    作成無違法、不當或顯不可信之情況，依刑事訴訟法第159 
    條之5 第1 項規定，均有證據能力。
㈡、又本案認定事實引用之卷內其餘非供述證據，並無證據證明
    係公務員違背法定程序取得，依同法第158 條之4 規定反面
    解釋，亦均有證據能力。
二、上開犯罪事實，業據被告於本院審理時坦承不諱（見本院卷
    第62頁），核與證人即告訴人張素珍警詢之證述（見110偵2
    1044號卷【下稱偵卷一】第29-30頁）、證人即告訴人許鈞
    易警詢之證述（110偵21045號卷【下稱偵卷二】第29-35頁
    ）大致相符。並有告訴人張素珍之：①報案相關資料（見偵
    卷一第33、37-41頁）②郵政跨行匯款款申請書影本1紙（見
    偵卷一第35頁）③告訴人張素珍與詐騙集團成員間對話紀錄
    之翻拍照片（見偵卷一第47-49頁）、被告高育頎所有聯邦
    商業銀行帳號000-000000000000號帳戶之開戶資料及交易明
    細表、帳戶個資檢視（見偵卷一第53-61頁）、告訴人許鈞
    易之：①報案相關資料（見偵卷二第37-45頁）②郵政跨行匯
    款款申請書2紙（見偵卷二第49-51頁）、被告高育頎與詐騙
    集團成員間LINE對話紀錄之翻拍照片（見偵卷二第67-73頁
    ）在卷可稽。被告前開具任意性之自白經核與事實相符而堪
    採信，本案事證已臻明確，應予依法論科。
三、論罪科刑：
㈠、行為人提供金融帳戶提款卡及密碼予不認識之人，非屬洗錢
    防制法第2條所稱之洗錢行為，不成立同法第14條第1項一般
    洗錢罪之正犯；如行為人主觀上認識該帳戶可能作為收受及
    提領特定犯罪所得使用，他人提領後即產生遮斷資金流動軌
    跡以逃避國家追訴、處罰之效果，仍基於幫助之犯意而提供
    ，應論以幫助犯同法第14條第1項之一般洗錢罪（最高法院1
    08年度台上大字第3101號刑事大法庭裁定參照）。被告將銀
    行帳戶之提款卡及密碼交付與本案詐欺集團成員供作詐騙被
    害人財物之用，嗣本案詐欺集團成員實行詐欺取財罪後，為
    掩飾、隱匿其犯罪所得財物之去向及所在，因而產生遮斷金
    流以逃避國家追訴、處罰之效果。是核被告高育頎所為，係
    犯刑法第30條第1項、同法第339條第1項之幫助詐欺取財罪
    及洗錢防制法第14條第1項之幫助洗錢罪。
㈡、被告以一行為觸犯數罪名，為想像競合犯，應依刑法第55條
    ，從一重論以幫助洗錢罪。起訴書雖未論及被告涉犯幫助洗
    錢罪，但此部分與業經提起公訴之幫助詐欺取財罪間有想像
    競合犯之裁判上一罪關係，依刑事訴訟法第267條，為起訴
    之效力所及，亦應由本院一併審理。被告係以1個提供帳戶
    之行為，造成2名告訴人財產法益侵害，為想像競合犯，應
    從一重論以幫助洗錢罪。
㈢、被告係幫助他人犯洗錢罪，為幫助犯，爰依刑法第30條第2項
    之規定，按正犯之刑減輕之；又犯洗錢防制法第14條之罪，
    在偵查或審判中自白者，減輕其刑，同法第16條第2項定有
    明文；被告於本院審理時就其幫助洗錢犯行自白犯罪，爰依
    前揭規定減輕其刑。另被告有二種以上刑之減輕，爰依刑法
    第70條遞減之。
㈣、爰審酌被告將金融機構帳戶之提款卡、密碼等提供他人使用
    ，不顧可能遭他人用以作為犯罪工具，造成本案告訴人、被
    害人受有損失，所為應予非難。並審酌本案被告因交付帳戶
    之行為，造成2名告訴人匯入該帳戶因而損失共20萬元之情
    形。又審酌被告坦承犯行之犯後態度。以及審酌被告前無有
    罪科刑前科記錄之素行。暨審酌被告於本院審理時所供述之
    教育程度、職業、家庭經濟狀況（見本院卷第63頁）等一切
    情狀，量處如主文所示之刑，並諭知罰金如易服勞役之折算
    標準，以示懲儆。
四、沒收部分：被告否認有因提供帳戶而獲得報酬，卷內亦無其
    他積極證據可證明被告有因提供帳戶實際取得報酬，爰不為
    犯罪所得沒收之宣告。
據上論斷，應依刑事訴訟法第299 條第1 項前段，判決如主文。
本案經檢察官張文傑提起公訴，檢察官温雅惠到庭執行職務。
中　　華　　民　　國　　111 　年　　1 　　月　　20　　日
                  刑事第二庭   審判長法  官  陳淑芳
                                     
　　　　　　　　　　　　　　　　　　 法  官  黃光進
                                     
　　　　　　　　　　　　　　　　　　 法  官  徐煥淵
　　　　　　　　　　　　　　　　　　 
以上正本證明與原本無異。
如不服本判決應於收受送達後20日內向本院提出上訴書狀，並應
敘述具體理由；其未敘述上訴之理由者，應於上訴期間屆滿後20
日內向本院補提理由書（均須按他造當事人之人數附繕本）「切
勿逕送上級法院」。
告訴人或被害人如不服判決，應備理由具狀向檢察官請求上訴，
上訴期間之計算，以檢察官收受判決正本之日起算。
　                             　　　書記官   陳麗靜
中　　華　　民　　國　　111 　年　　1 　　月　　20　　日
附錄本案論罪科刑法條：
中華民國刑法第30條
（幫助犯及其處罰）
幫助他人實行犯罪行為者，為幫助犯。雖他人不知幫助之情者，
亦同。
幫助犯之處罰，得按正犯之刑減輕之。
中華民國刑法第339條
（普通詐欺罪）
意圖為自己或第三人不法之所有，以詐術使人將本人或第三人之
物交付者，處5年以下有期徒刑、拘役或科或併科50萬元以下罰
金。
以前項方法得財產上不法之利益或使第三人得之者，亦同。
前二項之未遂犯罰之。
洗錢防制法第14條
有第二條各款所列洗錢行為者，處7年以下有期徒刑，併科新臺
幣5百萬元以下罰金。
前項之未遂犯罰之。
前二項情形，不得科以超過其特定犯罪所定最重本刑之刑。